臺灣高等法院臺南分院刑事裁定
110年度毒抗字第330號
抗  告  人
即  被  告  翁英傑



上列抗告人因違反毒品危害防制條例案件，不服臺灣臺南地方法
院109年度簡上字第261號中華民國110年1月27日裁定，提起抗告
，本院裁定如下：
    主  文
原裁定撤銷。
    理  由
一、抗告意旨如附件抗告補充理由狀所載。
二、按毒品危害防制條例第20條第3項、第23條第2項於109年1月
    15日修正公布，且新增第35條之1過渡規定，並均於109年7
    月15日施行。復按「犯毒品危害防制條例第10條之罪者，檢
    察官應聲請法院裁定，或少年法院（地方法院少年法庭）應
    先裁定，令被告或少年入勒戒處所觀察、勒戒，其期間不得
    逾2月。」、「觀察、勒戒後，檢察官或少年法院（地方法
    院少年法庭）依據勒戒處所之陳報，認受觀察、勒戒人無繼
    續施用毒品傾向者，應即釋放，並為不起訴之處分或不付審
    理之裁定；認受觀察、勒戒人有繼續施用毒品傾向者，檢察
    官應聲請法院裁定或由少年法院（地方法院少年法庭）裁定
    令入戒治處所強制戒治，其期間為6個月以上，至無繼續強
    制戒治之必要為止。但最長不得逾1年。」、「依前項規定
    為觀察、勒戒或強制戒治執行完畢釋放後，3年後再犯第10
    條之罪者，適用前二項之規定」，修正後毒品危害防制條例
    第20條第1項、第2項、第3項定有明文。又「本條例中華民
    國108年12月17日修正之條文施行前犯第10條之罪之案件，
    於修正施行後，依下列規定處理：……二、審判中之案件，由
    法院或少年法院（地方法院少年法庭）依修正後規定處理；
    依修正後規定應為不起訴處分或不付審理之裁定者，法院或
    少年法院（地方法院少年法庭）應為免刑之判決或不付審理
    之裁定。」，修正後毒品危害防制條例第35之1條第2款亦有
    明文。是依修正後毒品危害防制條例規定，觀察、勒戒或強
    制戒治執行完畢釋放後，3年後再犯施用毒品罪者，應適用
    觀察、勒戒及強制戒治之規定，3年內再犯施用毒品罪者，
    則應依法追訴；就修正施行前犯施用毒品罪之審判中案件，
    於修正施行後，法院應依修正後之規定處理，倘係3年後再
    犯之案件，法院應依職權為觀察、勒戒或強制戒治之裁定。
    復按勒戒處所應注意觀察受觀察、勒戒人在所情形，經醫師
    研判其有或無繼續施用毒品傾向後，至遲應於觀察、勒戒期
    滿15日前，陳報該管檢察官或少年法院（庭），觀察勒戒處
    分執行條例第8條第1項亦定有明文。是依前揭法條規定，研
    判受觀察、勒戒者有無繼續施用毒品傾向者，為勒戒處所內
    之專業醫師。再按有無繼續施用毒品傾向之評估標準，並非
    完全以受觀察、勒戒人勒戒後之結果為準，勒戒前之各種情
    況，仍應作為評估之依據，依勒戒處所評分說明手冊規定，
    係以前科紀錄與行為表現、臨床評估、社會穩定度三項合併
    計算分數，每一大項皆有靜態因子與動態因子。先以靜態因
    子分數評分，靜態因子分數總分在60分（含）以上為「有繼
    續施用毒品傾向」；60分以下，與動態因子分數相加，如果
    總分在60分（含）以上，為「有繼續施用毒品傾向」。故有
    無「繼續施用毒品傾向」，係依具體個案之臨床實務及相關
    事證等情綜合判定，有其相當之專業依據及標準，且涉及專
    門醫學，又衡酌強制戒治之目的，係為協助施用毒品者戒斷
    毒品之心癮及身癮所為之一種保安處分類型，而該評估標準
    係適用於每一位受觀察、勒戒處分之人，具一致性、普遍性
    、客觀性，倘其評估由形式上觀察，無擅斷或濫權等明顯不
    當之情事，法院原則即宜予尊重。
三、經查：
  ㈠抗告人因施用第二級毒品案件，經原審法院以109 年度簡上
    字第261 號裁定送觀察、勒戒，其於觀察、勒戒期間，經法
    務部○○○○○○○○附設勒戒處所於110年1月6日評分結果為：①前
    科紀錄與行為表現部分合計為110分（毒品犯罪相關司法紀
    錄「有，10筆」計100分、首次毒品犯罪年齡「20歲以下」
    計10分、其他犯罪相關紀錄「無」計0分、入所時尿液毒品
    檢驗「無藥物反應」計0分，上開靜態因子合計為110分；所
    內行為表現為0分，上開動態因子合計為0分）；②臨床評估
    部分合計為14分（多種毒品濫用「無」計0分、合法物質濫
    用「無」計0分、使用年數為「超過一年」計10分，上開靜
    態因子合計為10分；精神疾病共病（含反社會人格）評定為
    「無」0分，臨床綜合評估【含病識感、動機、態度、就醫
    意願】評定為「中度」計4分，上開動態因子合計為4分）；
    ③社會穩定度部分合計為5分。以上總分合計為129分（靜態
    因子共計120分，動態因子共計9分），經評定為「有繼續施
    用毒品傾向」等情，有高雄戒治所附設勒戒處所之「有無繼
    續施用毒品傾向證明書」及「有無繼續施用毒品傾向評估標
    準紀錄表」各1份附卷可稽（見原審109年度簡上字第261號
    卷第69-71頁）。
  ㈡惟法務部因應毒品危害防制條例修正及109年11月18日最高法
    院刑事大法庭109年度台上大字第3826號裁定，洽請衛生福
    利部協助研修「有無繼續施用毒品傾向評估標準」後，現已
    修正「有無繼續施用毒品傾向評估標準紀錄表」及「有無繼
    續施用毒品傾向評估標準說明手冊」，並於110年3月26日實
    施，將「毒品相關司法紀錄」及「其他犯罪相關紀錄」之計
    分方式各修正為總分上限10分（修正前無上限，另每筆毒品
    相關司法紀錄修正為5分），此為有利於抗告人之修正，嗣
    法務部○○○○○○○○附設勒戒處所依新修正評估標準再次評分結
    果，被告前科紀錄與行為表現20分，臨床評估14分，社會穩
    定度5分，總分39分(靜態因子30分、動態因子9分），是抗
    告人總分乃由129分降為39分，評定結果為「無繼續施用毒
    品傾向」等情，有法務部○○○○○○○○110年4月9日高戒所衛字
    第11010002280號函及檢附之「有無繼續施用毒品傾向證明
    書」、「有無繼續施用毒品傾向評估標準紀錄表」各1份在
    卷可按（見原審109年度簡上字第261號卷第91-95頁），則
    抗告人既因適用新修正之評估標準結果，已認「無繼續施用
    毒品之傾向」，自無施以強制戒治之必要，是原審法院依毒
    品危害防制條例第20條第2項後段、第35條之1第2款規定，
    裁定令抗告人入戒治處所施以強制戒治，於法尚有未合。抗
    告人提起抗告，指摘原裁定不當，為有理由，自應由本院將
    原裁定予以撤銷，由原審法院另為適當之處理。
據上論斷，依刑事訴訟法第413條前段，裁定如主文。
中    華    民    國    110   年    4     月    30    日
                  刑事第三庭    審判長法　官  陳連發
                                      法　官  洪榮家
                                      法　官  何秀燕
以上正本證明與原本無異。
不得再抗告。
　　　　　　　　　　　　　　　　　　　書記官  翁心欣
中　　華　　民　　國　　110 　年　　4 　　月　　30　　日